【裁判字號】    98,交上訴,23
【裁判日期】    980331
【裁判案由】    公共危險等
【裁判全文】
臺灣高等法院刑事判決                98年度交上訴字第23號
上  訴  人  臺灣板橋地方法院檢察署檢察官
被      告  甲○○
選任辯護人  陳世杰律師
上列上訴人因被告公共危險等案件，不服臺灣板橋地方法院97年
度交訴字第155號，中華民國97年12月31日第一審判決（起訴案
號：臺灣板橋地方法院檢察署97年度偵字第22226號），提起上
訴，本院判決如下：
    主  文
上訴駁回。
    事實及理由
一、本案經本院審理結果，認第一審判決以被告甲○○係犯刑法
    第284條第1項前段之過失傷害罪、同法第185條之4之肇事致
    人受傷而逃逸罪。被告無駕駛執照駕車，因而致人受傷，依
    法應負刑事過失傷害罪之責任，就所犯之過失傷害罪部分，
    應依道路交通管理處罰條例第86條第1項之規定，加重其刑
    。被告所犯上開二罪間，犯意各別，罪名互異，應分論併罰
    。並審酌被告明知己身無駕駛執照，猶駕車上路，既漠視自
    己安危，復枉顧公眾安全，嚴重危害行車安全，又未注意車
    前狀況及保持安全間隔，追撞行駛於右前方之機車，肇事致
    告訴人受有傷害，於肇事後，復為逃避刑責，棄車逃離現場
    ，應予非難，又尚未與告訴人達成和解，惟兼衡其犯罪後坦
    承犯行，尚知悔悟，雖未達成和解，惟已向法院提存新臺幣
    （下同）30萬元之賠償金予告訴人等一切情狀，判決被告「
    甲○○因過失傷害人，處有期徒刑肆月；又駕駛動力交通工
    具肇事，致人受傷而逃逸，處有期徒刑拾月；應執行有期徒
    刑壹年，緩刑年，緩刑期間付保護管束。」；認事用法及
    量刑均無不當，應予維持，並引用第一審判決書記載之事實
    、證據及理由（如附件原審判決書）。
二、檢察官並循告訴人之聲請上訴意旨稱：被告甲○○無駕駛執
    照，仍駕駛自用小客車，且率爾超車而追撞告訴人，致告訴
    人人車倒地受傷，而被告旋即棄車逃離現場，顯見被告惡性
    非輕，況被告犯後並未積極與告訴人和解，顯無悔意，原審
    仍給予被告緩刑，量刑尚屬過輕，顯然有失比例原則而有不
    當。請求撤銷原判決，改判較重之刑等語。
三、本案事證已明。被告前未曾受有期徒刑以上刑之宣告，有本
    院被告前案紀錄表可參，其因一時失慮而為本案犯行，造成
    告訴人及其家屬之傷痛，告訴人亦始終表示不願原諒被告，
    惟被告於原審及本院審理時已坦承犯行，知所悔悟，其雖未
    與告訴人達成民事和解，惟民事部分亦已進入司法程序，並
    已先為告訴人向法院提存賠償金30萬元（按依告訴人法定代
    理人丙○○所陳，此部分款項業經告訴人領取），足見被告
    良知未泯，尚知深切反省，經此偵審程序，並經科刑判決，
    應知所警惕，當無再犯之虞，原審因認所宣告之刑以暫不執
    行為適當，爰併諭知緩刑3年，緩刑期間付保護管束。按緩
    刑之宣告，旨在藉由刑之執行猶豫，給予被告自新之機會，
    以避免短期自由刑之流弊。又刑法第93條規定：「受緩刑之
    宣告者，在緩刑期內得付保護管束（第一項）……違反保護
    管束規則情節重大者，得撤銷緩刑之宣告…（第3項）」，
    所定在緩刑期內付保護管束，其作用在於落實緩刑制度，透
    過保護管束之執行，觀察受刑人之表現及暫不執行刑罰之成
    效，配合撤銷緩刑宣告之規定，強化惕勵自新之效果。原判
    決期使觀護制度對被告予以適當之督促，甚為妥當。而告訴
    人民事求償部分，既已另循民事訴訟程序解決，本院認本案
    刑事部分，原審判決尚無違誤。檢察官循告訴人請求執前詞
    上訴，並稱原審量刑過輕，而指摘原判決不當，本院認為為
    無理由，應予駁回。
據上論斷，應依刑事訴訟法第373條、第368條，判決如主文。
本案經檢察官劉文水到庭執行職務。
中    華    民    國    98    年    3     月    31    日
                  刑事第一庭    審判長法  官  葉騰瑞
                                      法  官  莊明彰
                                      法  官  王炳梁
以上正本證明與原本無異。
公共危險部分得上訴，如不服本判決，應於收受送達後10日內向
本院提出上訴書狀，其未敘述上訴之理由者並得於提起上訴後10
日內向本院補提理由書（均須按他造當事人之人數附繕本）「切
勿逕送上級法院」。
過失傷害部分不得上訴。
                                      書記官  陳佳伶
中    華    民    國    98    年    4     月    2     日
附錄本案論罪科刑法條全文：
中華民國刑法第284條第1項：
因過失傷害人者，處6月以下有期徒刑、拘役或5百元以下罰金，
致重傷者，處1年以下有期徒刑、拘役或5百元以下罰金。
中華民國刑法第185條之4：
駕駛動力交通工具肇事，致人死傷而逃逸者，處6月以上5年以下
有期徒刑。
附件：
臺灣板橋地方法院刑事判決             97年度交訴字第155號
公  訴  人  臺灣板橋地方法院檢察署檢察官
被      告  甲○○  男  32歲（民國○○年○月○○日生）
                    住臺北縣中和市○○路○段229巷5號
                    身分證統一編號：Ｚ000000000號
選任辯護人  陳世杰律師
上列被告因公共危險等案件，經檢察官提起公訴（97年度偵字第
22226 號），本院依簡式審判程序，判決如下：
    主  文
甲○○因過失傷害人，處有期徒刑肆月；又駕駛動力交通工具肇
事，致人受傷而逃逸，處有期徒刑拾月；應執行有期徒刑壹年，
緩刑年，緩刑期間付保護管束。
    事  實
一、甲○○明知其無駕駛執照，不得駕駛動力交通工具，竟於民
    國97年6 月25日22時30分許，駕駛其配偶顏佩如所有之車號
    5365-QK 號自用小客車，沿臺北縣土城市○○路往立德路方
    向行駛，行經延和路23巷口前，本應注意車前狀況及兩車併
    行之間隔，隨時採取必要之安全措施，而依其駕駛當時天候
    晴，雖為夜間，然有充足之照明，路面乾燥、無缺陷，亦無
    任何障礙物，視距良好等情狀，並無不能注意之情事，竟疏
    未注意，率爾超車而追撞行駛於同向右前方由乙○○所騎乘
    之車號J8N-301 號重型機車之左後車身，致乙○○因而人車
    倒地受有兩側橈骨骨折、多處擦傷（右手臂及左下肢）等傷
    害（起訴書疏未敘明該擦傷之位置）。甲○○於肇事後，明
    知汽車駕駛人駕駛汽車肇事致人受傷，應即採取救護或其他
    必要措施，並向警察機關報告，不得駛離，且依當時情狀，
    亦已下車發現乙○○人車倒地而受有傷害，竟未停留於現場
    為必要之安全救助，旋即棄車逃離現場，幸經路人報警處理
    ，並將乙○○送醫救治，嗣為警依甲○○丟棄於現場之車輛
    ，該依車號循線通知甲○○至臺北縣政府警察局土城分局說
    明，始悉上情。
二、案經乙○○訴由臺北縣政府警察局土城分局報請臺灣板橋地
    方法院檢察署檢察官偵查起訴。
    理  由
一、本案被告甲○○所犯係死刑、無期徒刑、最輕本刑為3 年以
    上有期徒刑或高等法院管轄第一審案件以外之罪，其於準備
    程序中就被訴事實為有罪之陳述，經本院告知簡式審判程序
    之旨，並聽取檢察官、被告之意見後，經合議庭裁定由受命
    法官獨任進行簡式審判程序，合先敘明。
二、上揭犯罪事實，業據被告於本院審理時坦承不諱（見本院97
    年11月20日簡式審判筆錄第4 頁），並經證人即告訴人乙○
    ○於警詢時指訴綦詳（見偵查卷第12至14頁），復有告訴人
    受有前開傷害之診斷證明書1 紙、道路交通事故現場草圖、
    道路交通事故現場圖、道路交通事故調查報告表(一)、(二)、車
    號5365-QK 號自用小客車之行車執照各1 紙、現場照片20幀
    及臺灣省臺北縣區車輛行車事故鑑定委員會函覆之鑑定意見
    書1 件附卷可參（見偵查卷第15至29、35頁），足認被告自
    白與事實相符。本案事證明確，被告犯行洵堪認定，應依法
    論科。
三、核被告所為，係犯刑法第284 條第1 項前段之過失傷害罪、
    同法第185 條之4 之肇事致人受傷而逃逸罪。查被告無駕駛
    執照之情，業經被告於偵查中自承在卷（見偵查卷第42頁）
    ，是被告無駕駛執照駕車，因而致人受傷，依法應負刑事過
    失傷害罪之責任，就所犯之過失傷害罪部分，應依道路交通
    管理處罰條例第86條第1 項之規定，加重其刑。被告所犯上
    開二罪間，犯意各別，罪名互異，應分論併罰。爰審酌被告
    明知己身無駕駛執照，猶駕車上路，既漠視自己安危，復枉
    顧公眾安全，嚴重危害行車安全，又未注意車前狀況及保持
    安全間隔，率爾追撞行駛於右前方之機車，因而肇事致告訴
    人受有如事實所載之傷害，於肇事後，復為逃避刑責，棄車
    逃離現場，應予非難，又尚未與告訴人達成和解，惟兼衡其
    犯罪後坦承犯行，尚知悔悟，且就未達成和解部分，已提存
    新臺幣（下同）30萬元之賠償金予告訴人（有提存書1 紙在
    卷可佐）等一切情狀，分別量處如主文所示之刑，並合併定
    其應執行刑，以示懲儆。
四、末查被告未曾因故意犯罪而受有期徒刑以上刑之宣告之情，
    有臺灣高等法院被告前案紀錄表佐卷可考，其因一時失慮致
    罹刑典，雖尚未與告訴人達成和解，然亦向本院提存30萬元
    以供賠償告訴人，有提存書1 紙存卷足參，足見被告尚有和
    解之誠意，僅因金額部分與告訴人協商不成，以致無法達成
    和解，而告訴人雖未與被告達成和解，然亦向本院陳稱：對
    於給予被告緩刑沒有意見之語（見本院97年11月20日簡式審
    判筆錄第4 頁），是被告經此偵審教訓，當知所警惕，而無
    再犯之虞，本院認所宣告之刑均以暫不執行為適當，併依刑
    法第74條第1 項第1 款之規定，宣告緩刑3 年，用啟自新。
    又本院認依被告無照駕車，復於肇事後旋即棄車逃逸，未對
    受傷之告訴人為任何救助行為之情節觀之，為使被告有正確
    之法律觀念並提供必要之協助及督促，應有加以追蹤觀護，
    而實質上於緩刑期間確有付保護管束之必要，爰依刑法第93
    條第1 項之規定，諭知於緩刑期間付保護管束，俾由觀護人
    予以適當之督促，並發揮附條件緩刑制度之立意及避免短期
    自由刑執行所肇致之弊端，以觀後效。
據上論斷，應依刑事訴訟法第273 條之1 第1 項、第299 條第1
項前段，刑法第284 條第1 項前段、第185 條之4 、第74條第1
項第1 款、第93條第1 項，道路交通管理處罰條例第86條第1 項
，刑法施行法第1 條之1 第1 項、第2 項前段，判決如主文。
本案經檢察官郭季青到庭執行職務。
中    華    民    國    97    年    12    月    31    日
                  交通法庭    法  官  鄧雅心
以上正本證明與原本無異。
如不服本判決應於收受判決後10日內向本院提出上訴書狀，並
應敘述具體理由。其未敘述上訴理由者，應於上訴期間屆滿後
20日內向本院補提理由書（均須按他造當事人之人數附繕本）
「切勿逕送上級法院」。
                              書記官  王小芬
中    華    民    國    97    年    12    月    31    日
附錄本案論罪科刑法條
中華民國刑法第二百八十四條
因過失傷害人者，處六月以下有期徒刑、拘役或五百元以下罰金
，致重傷者，處一年以下有期徒刑、拘役或五百元以下罰金。
從事業務之人，因業務上之過失傷害人者，處一年以下有期徒刑
、拘役或一千元以下罰金，致重傷者，處三年以下有期徒刑、拘
役或二千元以下罰金。
中華民國刑法第一百八十五條之四
駕駛動力交通工具肇事，致人死傷而逃逸者，處六月以上五年以
下有期徒刑。


司法院資訊處製作；財團法人民間司法改革基金會備份。
